臺灣高等法院刑事裁定　　　　　　　　　　　　　　九十三年度交抗字第二０七號
　　抗　告　人
　　即受處分人　甲○○
右抗告人因違反道路交通管理處罰條例案件，不服臺灣板橋地方法院中華民國九十三
年二月十七日裁定（九十二年度交聲更字第五七號），提起抗告，本院裁定如左：
    主      文
抗告駁回。
    理      由
一、抗告意旨略以：(一)雁山企業有限公司（下稱雁山公司）經理人甲○○為本件之違
    規行為人，亦為公司對外之代表人，而本件實際上依法行使權利尋求救濟者亦為
    抗告人甲○○所為，是本公司經理人甲○○當係本件受處分人，其依法向原審法
    院提出異議，自無不合，且縱本公司之異議不合於法律上之程式，依道路交通案
    件處理辦法第十八條後段之規定，亦應定期通知本公司補正，原審法院未依法通
    知，遽以程式不合法之裁定駁回，顯有未合。(二)本件舉發超速路段之速限應為時
    速一百公里，並非原裁定所指之速限時速九十公里，此有抗告人之採證照片附卷
    可證，則警察機關縱使用科學儀器採證，其仍由人為操控，其精密度應有公差值
    ，抗告人是否有超速六公里堪疑？爰建請撤銷「超速駕駛」之舉發，以平民怨云
    云。
二、按受處分人不服道路交通管理處罰條例第八條規定之主管機關所為之處罰，固得
    依同條例第八十七條第一項規定，於接到裁決書之翌日起二十日內，向管轄地方
    法院聲明異議。惟得為異議聲明之主體，限於同條例第八條之主管機關所處罰之
  　「受處分人」，如非受處分人而聲明異議，則其異議不合於法律上之程式，且無
　　從補正。又交通法庭認聲明異議不合法律上之程式者，應以裁定駁回之，道路交
　　通案件處理辦法第十八條前段亦有明定。
三、原處分意旨略以：受處分人雁山公司所有車牌號碼ＧＱ︱三四四五號自用小客車
    ，於民國（下同）九十一年十月二十七日上午十一時三十九分許，行經國道中山
    高速公路南向一五二公里路段，在速限九十公里處以一百零六公里之時速違規超
    速十六公里行駛，為警以科學儀器採證，並以公警局交字第ＺＣ0000000
    號通知單逕行舉發，爰依道路交通管理處罰條例第三十三條第一項之規定裁罰新
    台幣（下同）三千元之處分。
四、原裁定以本件受處分人「雁山企業有限公司」所有車牌號碼ＧＱ︱三四四五號自
    用小客車，於九十一年十月二十七日上午十一時三十九分許，在國道中山高速公
    路南向一五二公里路段，在速限九十公里處以一百零六公里之時速違規超速十六
    公里行駛，為警以科學儀器採證，依道路交通管理處罰條例第七條之二第一項第
    六款之規定，以公警局交字第ＺＣ0000000號通知單逕行舉發，並由交通
    部公路總局台北區監理所於九十二年三月十四日，以北監自裁字第裁四０︱ＺＣ
    0000000號裁決書處分，依違反同條例第三十三條第一項之規定裁罰三千
    元之事實，此為異議人甲○○所不否認，並有上開舉發通知書、裁決書影本各一
    紙在卷可稽。嗣「甲○○」於九十二年四月二日提出聲明異議狀，對上開處分聲
    明異議，亦有聲明異議狀一件附卷可按。觀諸該聲明異議狀之稱謂、姓名欄部分
    載明為「甲○○」，其後具狀人部分亦填載「甲○○」之簽名、蓋章，足見本件
    聲明異議狀係由「甲○○」以其本人名義所提出。惟原裁決之受處分人為「雁山
    企業有限公司」，本件異議人「甲○○」並非該處分之受處分人，依上開說明即
    無聲明異議之權。雖甲○○為當時駕駛車輛之人，惟在受處分人雁山公司依違反
    道路交通管理事件統一裁罰基準及處理細則第二十四條規定向監理機關辦理歸責
    ，由監理機關另行對甲○○為裁罰外，異議人甲○○並不當然取得「受處分人」
    地位而有提起異議之權利。本件異議人甲○○以自己之名義聲明異議，依前揭說
    明，其異議不合法律上程式，且屬無從補正事項，應駁回之，經核並無不合。
五、抗告意旨以原審法院未依道路交通案件處理辦法第十八條後段之規定，定期命雁
    山公司補正法律上之程式，顯非適法云云，惟本件交通部公路局台北區監理所於
    九十二年三月十四日，以北監自裁字第第裁四０︱ＺＣ0000000號違反道
    路交通管理事件裁決書所裁罰鍰之受處分人係「雁山企業有限公司」，有該違反
    道路交通管理事件裁決書影本一份在卷可稽，該受處分人並非抗告人甲○○，按
    道路交通案件處理辦法第十八條後段所指「不合法律上之程式可補正者」，係指
    有異議權人手續欠缺，如異議狀未簽名蓋章等情形而言，而「甲○○」與「雁山
    企業公司」為兩個不同之人格主體，「甲○○」非受處分人，根本無權提起異議
    ，本件抗告人甲○○以其名義向原審法院提起異議，自非程式不合，當無從依法
    補正。另本件該路段之速限係時速九十公里，並非時速一百公里，有內政部警政
    署國道公路警察局第三警察隊九十二年一月十日公警國三訴字第０九二００００
    二五０號函在卷可稽，抗告意旨以該路段之速限應為時速一百公里云云置辯，顯
    非有據。綜上，抗告人猶執前揭辯詞指摘原裁定不當，為無理由，應予駁回。
據上論斷，應依道路交通案件處理辦法第二十六條，刑事訴訟法第四百十二條，裁定
如主文。
中　　　華　　　民　　　國　　九十三　　年　　　三　　　月　　三十一　　日
                             臺灣高等法院交通法庭
                                 審判長法  官  許　國　宏
                                       法  官  林　勤　純
                                       法　官  洪　光　燦
右正本證明與原本無異。
不得再抗告。
                                       書記官　陳　玉　嬋
中　　　華　　　民　　　國　　九十三　　年　　　三　　　月　　三十一　　日
